【裁判字號】    98,交抗,1205
【裁判日期】    980506
【裁判案由】    違反道路交通管理處罰條例
【裁判全文】
臺灣高等法院交通事件裁定            98年度交抗字第1205號
抗  告  人
即  異議人
即受處分人  甲○○
上列抗告人因違反道路交通管理處罰條例案件，不服臺灣臺北地
方法院，中華民國98年3月31日所為裁定（98年度交聲字第139號
），提起抗告，本院裁定如下：
    主  文
抗告駁回。
    理  由
一、按行車速度，依標誌或標線之規定，道路交通安全規則第93
    條第1 項定有明文。次按汽車駕駛人，行車速度超過規定之
    最高時速，處新臺幣（下同）1,200元以上2,400元以下罰鍰
    ；又有前開情形者，記違規點數1 點，道路交通管理處罰條
    例第40條、第63條第1項第1款分別定有明文。
二、本件抗告人甲○○於民國（下同）97年8月21日6時49分許，
    騎乘車牌號碼CTP-653號重型機車，行經臺北市○○○路○段
    46號前時，因行車速度達71公里，超過規定之50公里最高限
    速而遭逕行舉發之事實，此為被告所不否認（見聲明異議狀
    第三點內容 ），復有現場採證照片1張及臺北市政府警察局
    97年9月2日北市警交大字第 A00000000號違反道路交通管理
    事件通知單各 1份在卷可稽。抗告人雖聲明異議稱：本案依
    規定設立之「前有測速照相」警示牌及附上50公里限速標誌
    設立總高度僅約 3公尺且係位於巷口行道樹旁，又緊鄰公車
    停靠站、捷運站，以及巴士、交通車停靠上下客，對駕駛人
    而言，前方及右側若有車輛將無法看見該速限、警示標誌，
    且該路口捷運施工期間常有圍籬延伸至道路中央，亦致該速
    限、警示標誌隨時會被遮蔽，此標誌之設置實有違立法「明
    顯標示」之意旨云云。惟按為提供車輛駕駛人及行人有關道
    路路況之警告、禁制、指示等資訊，以便利行旅及促進交通
    安全，道路交通管理處罰條例第4條第2項授權行政機關，對
    於標誌之標示方式、設置基準及設置地點等事項制定規則，
    以執行道路交通管理、維護交通秩序、確保交通安全等工作
    。是行政機關依據道路之地形情況、車行流量等因素考量所
    依法設置之道路標誌，除有重大明顯瑕疵或其他違法情形外
    ，一般用路人即均有應予遵守之義務。而依道路交通標誌標
    線號誌設置規則第18條第 1項、第2項、第3項分別規定；一
    豎立式標誌設置位置，以標誌牌之任何部份不侵入路面上空
    且標誌牌面邊緣與路面邊緣或緣石之邊緣相距50公分至 2公
    尺為原則，必要時得酌予變更。但因受地形限制或特殊狀況
    ，得在影響行車最小原則下，設置於路面。二豎立式標誌設
    置之高度，以標誌牌下緣距離路面邊緣或邊溝之頂點 1公尺
    20公分至 2公尺10公分為原則，其牌面不得妨礙行人交通。
    三共桿設置時，同支柱同方向至多以 3面為限，並依禁制標
    誌、警告標誌及指示標誌之順序，由上至下排列；同規則第
    20條亦規定：一標誌牌及附牌均應以支柱、支架或利用其他
    物體固定之。支柱或支架應採用堅固耐用之材料。二支柱或
    支架之柱腳表面應漆黑白相間之線條或銀白顏色，條寬20公
    分，由下而上至標牌下緣為止，最高距地面180公分。三 標
    誌設於易被撞或影響交通之處者，其支柱或支架應漆黑黃相
    間之線條，條寬20公分，由下而上至標牌下緣為止，最高距
    地面180公分。而觀諸卷附現場照片所示（ 即抗告人所提出
    之本案立式標誌照片），本案標誌之設置及其大小、高度，
    與前揭規定相符合，且該標誌設置之處所甚為明顯、清楚，
    客觀上容易為機車騎士、汽車駕駛人發現、查知，抗告人所
    稱標誌設置有違明確性云云，實難採信。何況，抗告人斯時
    行車速度達71公里，此在市區道路即臺北市○○○路 ○段顯
    然超速，抗告人自應知悉甚明為是，實難依此主張即解免責
    任。原審基此認抗告人確有前揭行車速度超過規定超速20公
    里以上未滿40公里之違規行為，惟原處分機關依法裁處，卻
    漏未記違規點數，尚有未洽。乃將該處分撤銷，並依道路交
    通管理處罰條例第40條、第63條第1項第1款及違反道路交通
    管理事件統一裁罰基準表之規定，裁處抗告人罰鍰1,400 元
    ，並記違規點數1點，經核並無違誤。本件抗告，為無理由
    ，應予駁回。
三、據上論結，應依道路交通案件處理辦法第26條，刑事訴訟法
    第412條，裁定如主文。
中    華    民    國    98    年    5     月    6     日
                  刑事第十庭審判長法  官  楊炳禎
                                  法  官  朱光仁
                                  法  官  陳春秋
以上正本證明與原本無異。
不得再抗告。
                                  書記官  李家敏
中    華    民    國    98    年    5     月    6     日


司法院資訊處製作；財團法人民間司法改革基金會備份。
